【裁判字號】    96,建,27
【裁判日期】    970630
【裁判案由】    給付承攬報酬
【裁判全文】
臺灣新竹地方法院民事判決                96年度建字第27號
原      告  慶眾工程有限公司
法定代理人  丙○○
被      告  泰鼎營造工程有限公司
法定代理人  乙○○
訴訟代理人  陳慶尚律師
複 代 理人  丁○○
上列當事人間給付承攬報酬事件，本院於民國97年6月16日辯論
終結，判決如下：
    主  文
被告應給付原告新台幣陸拾萬伍仟伍佰肆拾貳元，及自民國九十
六年八月二十一日起至清償日止，按年息百分之五計算之利息。
原告其餘之訴駁回。
訴訟費用由被告負擔百分之九十九，餘由原告負擔。
本判決於原告以新臺幣貳拾萬貳仟元為被告供擔保後，得假執行
。但被告以新臺幣陸拾萬伍仟伍佰肆拾貳元為原告預供擔保，得
免為假執行。
原告其餘假執行之聲請駁回。
    事實及理由
一、原告主張：
（一）被告於民國92年11月起至93年5月10日間，陸續委託原告
      承包位於新竹市○○路雲冠天下大樓之套房增設工程及其
      他零星工程等，各工程名稱與工程款詳如附表所示。其次
      ，被告另委託原告購買並安裝辦公室恆壓馬達、9樓辦公
      室冷氣、熱水器130台、銷售中心冷氣。原告已依約如期
      完成附表所示工程，點交予被告使用，被告既已受領，即
      有給付原告工程款之義務，且原告已開立足額之發票交予
      被告，就前開受託安裝之辦公室恆壓馬達、9樓辦公室冷
      氣、熱水器、銷售中心冷氣亦均安裝妥當，但被告卻有下
      列保留款未付予原告：
    (一)附表編號1之套房增設工程保留款新台幣（下同）四十九
      萬八千七百五十元。
    (二)附表編號2之套房火警系統設備工程保留款二萬五千元。
    (三)附表編號3之套房消防設備遷移工程保留款一萬二千元。
    (四)附表編號4之套房水電追加工程保留款三萬四千一百二十
      五元。
    (五)附表編號5之套房消防變更增設工程保留款九千五百五十
      五而。
    (六)辦公室恆壓馬達、9樓辦公室冷氣、熱水器代裝130台、銷
      售中心冷氣之保留款共二萬六千一百一十二元。
（二）原告迭於95年3月、96年2月5日、96年3月13日、96年6月1
      1日數次發函向被告催討，被告仍未理會原告之請求，被
      告所為有遲延給付之情狀。原告爰依民法關於承攬之法律
      關係，請求被告給付積欠之款項六十萬九千六百三十七元
      ，併依民法第229條、第233條規定請求自起訴狀繕本送達
      翌日起至清償日止，加計法定利息，並聲明如下：
    (一)被告應給付原告六十萬九千六百三十七元，及自起訴狀繕
      本送達翌日（即96年8月21日）起至清償日止，按年息百
      分之五計算之利息。
    (二)訴訟費用由被告負擔。
    (三)原告願供擔保，聲請宣告假執行。
（三）對被告抗辯所為之陳述：
    (一)就附表編號1之套房增設工程，該契約第15項之送水送電
      工程，原告已經完成送電工程，雖未完成送水工程，但並
      非原告不願施作。而是契約原本約定每一套房有獨立之水
      錶，共要架設130多個水錶，可是被告在頂樓做了空中花
      園，把應配置水錶之面積占據，經自來水公司勘查，水錶
      130多個已經不能放在頂樓，必須要作變更。剛好被告就
      該大樓10到13樓亦要變更水工程施工，因此上述130多個
      水錶裝設問題便與10到13樓變更水工程併案處理，95年2
      月被告曾請原告就這二部分另外報價，惟價格、工期談不
      攏，因此原告該契約第15項中之送水工程無法完成。但該
      契約第15項送水及送電工程之價額占該契約百分之五，原
      告就該百分之五並未向被告請款，只有請求其他百分之九
      十五已施作部份。可是被告仍然故意扣住百分之九十五已
      施作部份之保留款，拒絕給付原告。
    (二)並非原告不欲與被告辦理驗收，實為被告不願配合辦理，
      且附表所示各項契約均明訂「交屋視同驗收」，原既然已
      將百餘戶套房出售他人並已經交屋，殊有再以兩造間未辦
      理驗收而拒絕付款之理。
    (三)原告於94年5月14日確實簽立書面承諾系爭品味生活家消
      防送件於94年5月20日前送件完成，若未能如期完成，願
      每日罰款二萬元。但原告已經履行承諾，消防設備多次無
      法通過市政府檢測之原因均在於被告，而非原告承包範圍
      有何瑕疵，被告自不能主張對原告罰款，進而與本件積欠
      工程款金額為抵銷。
    (四)同前所述，附表編號1套房增設工程第15項之送水工程，
      導因於被告之因素致原告無法按約完成，則被告另行雇工
      就該部分所作之變更工程，不能要求原告負擔。
二、被告答辯如下：
（一）原告確向被告承攬如附表所示之工程，且被告另委託原告
      購買及安裝辦公室恆壓馬達、9樓辦公室冷氣、熱水器130
      台、銷售中心冷氣，原告已開立足額發票予被告，目前被
      告尚有原告所主張之上揭各項保留款未支付。
（二）惟查，附表編號1之套房增設工程契約書第5條第4項就「
      驗收尾款」之付款方式約定：「驗收尾款：本工程驗收完
      成後付尾款10%，廠商領取驗收款時，須同時附上保固書
      （保固一年）」，其餘4份工程合約書亦均有相同約款。
      又該契約書第11條規定：「工程驗收：本工程局部或完全
      完工，經會同甲方進行驗收，驗收結果如發現與工程圖說
      規定之品質不符合，乙方應在甲方通知後限期改善，如逾
      期尚未修妥或重做完成驗收，除依合約逾期罰款辦法賠償
      損失外，甲方並得動用乙方未領之工程款，自行僱工修正
      ，乙方不得異議」。兩造簽訂上開合約後，因原物料價格
      不斷上漲，造成原告成本壓力大增，原告屢次要求被告補
      貼，被告均依合約書第13條第2項規定「契約成立後雙方
      不得因物價之波動而要求增減價格」予以拒絕。原告最後
      並未依約完成第15項之送水工程，造成原告承攬之130戶
      套房增設工程無獨立之水錶可用（按該130戶套房均有獨
      立門牌，必須每戶分別設置獨立水錶），需使用臨時水錶
      ，以其他方式供水。經被告多次催告，原告雖於94年5月1
      4日提出書面承諾：「茲保證工程進度如期完成如下：1.
      ‧‧2.品味生活家消防送件於5/20日前送件完成（含施工
      、檢測完成、新設部分）。註：以上工程若未能如期完成
      ，願罰款貳萬元整（每日計）」。然原告最後仍未完成，
      亦未曾就其所施作之工程向被告辦理任何驗收程序。被告
      因交屋在即，無法繼續等待原告前來施作，乃於95年3月
      1日將原告未完成之水電工程轉由訴外人慶禾科技工程有
      限公司（下稱慶禾公司）承攬，總計支出工程費用一百八
      十四萬八千一百七十七元。
（三）原告既然未完成契約所訂工程，兩造復未驗收，原告自不
      得依約請求被告支付保留款。其次，原告原本承諾如未按
      期完成，願每日罰款二萬元。從94年5月21日起計算至95
      年3月1日（即被告將原告未完成之水電工程轉由慶禾公司
      承包之日），罰款已達五百餘萬元。再者，原告未依其承
      諾於94年5月20日前完成所有工程並完成消防檢查送件，
      自應付遲延之責。而被告多次電話催告，原告置之不理，
      被告將原告未完成之水電工程轉由慶禾公司承攬後，原告
      縱再為施工，對被告已無利益，被告得依民法第23 2條規
      定，拒絕原告之給付，並請求因不履行所生之損害一百八
      十四萬八千一百七十七元。而上述因原告不履行所生之損
      害賠償金額以及原告應受罰款之數額，被告均得以之與本
      件原告請求之保留款六十餘萬元抵銷，抵銷後原告根本不
      得再向被告請求任何款項。
（四）為此，答辯聲明如下：
    (一)原告之訴駁回。
    (二)訴訟費用由原告負擔單。
    (三)如受不利益之判決，願供擔保請准宣告免為假執行。
三、本院之判斷：
（一）原告主張其向被告承攬如附表所示之工程，且被告另委託
      原告購買及安裝辦公室恆壓馬達、9樓辦公室冷氣、熱水
      器130台、銷售中心冷氣，除了附表編號1之套房增設工程
      契約第15項之送水工程，原告並未完成之外，其餘原告均
      已完成，且原告就其完成之工程，均已開立足額發票予被
      告，但被告尚有原告所主張之上揭各項保留款未支付，原
      告屢次催討不獲置理等情，業據提出工程契約書、明細表
      、催告函等件為證，且為被告所不爭執，堪信屬實。被告
      則以前詞置辯，本件爭點堪認為下列各點，並悉述如後：
    (一)附表編號1之套房增設工程契約第15項之送水工程，是否
      因不可歸責於原告之因素而無法完成？兩造均已認知必須
      就送水工程進行工程變更？
    (二)原告依約請求保留款之條件是否已經成就？
    (三)被告主張原告未完成消防送件檢查，其得每日罰款二萬元
      ，是否成立？
    (四)被告主張其另找慶禾公司施工，是否屬於因原告不履行所
      生之損害？
（二）原告主張附表編號1之套房增設工程契約第15項之送水工
      程，係不可歸責於原告之因素致無法完成一節，經查：
    (一)證人甲○○即本件套房水工程變更之技師到庭證稱：「（
      問：新竹市○○路71、73號大樓之水系統、消防系統之設
      計工程或變更工程，你是否有參與？若有，是參與哪些樓
      層？）有，參與3-8樓給水系統以及10-13樓給排水、消防
      、電力之系統，我是參與上開部分的設計工程，我所謂的
      設計工程是包含變更使用在內。（問：新竹市○○路71、
      73 號大樓之10-13樓是否水系統有變更過？何時變更？是
      從怎樣變成怎樣？）原來10-1 3樓的設計是辦公室，後來
      變更為住宅，從每層二戶變成四到十戶不等，至於何時變
      更的要看變更使用執照的日期，變更住宅的話，代表水系
      統也要變更，例如每層樓二戶有二個水錶，變成十戶的話
      ，就要每層樓十個水錶。（問：3-8樓的給水也是你設計
      的嗎？）是的，可是3-8樓也是從辦公室變更成套房，我
      介入的時候是3-8樓已從辦公室改裝成套房，應該有數十
      間套房，3-8樓電力的部分做的差不多了，可是水的部分
      沒有辦法解決，被告找我去規劃水系統的問題，當時原告
      的做法是要將上百個水錶統統放在頂樓，但是不可行，因
      為頂樓沒有那個空間‧‧原告規畫上百個水錶放在頂樓，
      這樣的設計不能說是錯的，可是從系統架構來說，全部放
      在頂樓就要有一百多根管子從頂樓下來，下到十二樓時頂
      多減少十幾根管子，我認為自來水公司不會接受這樣的做
      法，所以我的設計是從頂樓接幹管下來，各樓層的水錶設
      在各樓層的後陽台。（問：你參與3-8樓給水系統時，被
      告已取得3-8樓變更使用執照了嗎？）應該已取得了。10-
      13樓預估將來所需的用水量要多少，幫浦要多大，蓄水池
      要多大，都是在3-8樓給水系統變更時一起做規畫，只是
      10-13樓給排水系統平面的部分是後來才和3-8樓做銜接的
      。‧‧（問：你當時去做設計規畫時，原告當時要做的一
      百多根水管都做好了嗎？）我看到的是水管都做好了，已
      接到頂樓，只是水錶沒有裝上。（問：你開始參與本件水
      系統變更時，你有實際去看過3-8樓層之室內送水相關工
      程，例如廚房、流理台、浴廁的水管嗎？）我都有去看，
      幾乎都已完成了。」（見本院97年3月18日言詞辯論筆錄
      ）。
    (二)查證人甲○○與兩造均無特殊親誼關係，其結證所言，自
      屬可採，而其所述，核與原告主張相符，堪認原告雖未完
      成該契約第15項中之送水工程，但未完成之原因確實屬於
      不可歸責於原告。而被告亦自承130個水錶變更裝設部分
      與10到13樓變更水工程確實併案處理，也曾經請原告就這
      二部分另外報價，但價格、工期沒有共識，益徵兩造均已
      認知該部分送水工程必須進行工程變更，契約原來約定之
      送水工程即無繼續按約施作之必要。是被告抗辯原告未完
      成上述送水工程，即係承攬工程未完成，委不可取。
（三）關於原告請求保留款之條件是否已經成就一節，首先，被
      告僅爭執附表編號1之套房增設工程契約第15項之送水工
      程未完成，其餘工程契約部分均不爭執。其次，附表編號
      1之套房增設工程契約第15項之送水工程未完成，既屬不
      可歸責於原告，兩造復均已認知該部分送水工程必須進行
      工程變更，不再繼續依原契約施作，則原告主張其已經完
      成承攬工作，洵堪可採。再者，觀諸附表所示各契約所定
      驗收後之保固期間均為一年，而被告自承3至8樓所增設之
      百餘間套房在本件原告起訴前一年以上，大部分均已出售
      並交屋。是以，姑不論本件就究係何一方不願辦理驗收，
      但縱令原告應付保固責任，但保固期間一年早已屆滿，被
      告早已將套房交付予承購戶，足見原告已毋庸再負保固責
      任，從而，被告扣住多項契約之保留款未發，於法無據。
      尤其委託原告安裝辦公室恆壓馬達、9樓辦公室冷氣、熱
      水器代裝130台、銷售中心冷氣部分，兩造均陳稱未訂書
      面契約，顯然此部分並無保留款之約定，原告既已完全履
      行，被告殊有自訂保留款之理由？綜上，堪信原告請求被
      告付款之條件已經成就。
（四）被告雖主張原告未完成消防送件檢查，其得每日罰款二萬
      元。惟依卷附新竹市消防局97年5月27日局消預字第09700
      04062號函暨附件所示，原告承攬之套房工程早在93年6月
      23日即申請消防送件檢查，但歷經93年7月28日、93年10
      月14日、93年11月4日新竹市消防局之檢查，均不合格，
      不合格之理由與原告均無涉，而是：申請範圍與現場查驗
      範圍不符、地下一層排煙量不足、二樓隔間與送審原核准
      設備圖說不符、發電機功能不正常等因素。則被告主張原
      告有罰款事由云云，顯不可採。被告進而主張罰款得與本
      件原告請求款項為抵銷，即屬無據。
（五）承前所述，就附表煙號1之套房增設工程契約第15項之送
      水工程未能完成，既屬不可歸責於原告，兩造復均認知該
      部分送水工程必須進行工程變更，契約原來約定之送水工
      程即無繼續按約施作之必要，則該部分之變更工程即非原
      契約工程，雖被告另找慶禾公司完成變更後之工程，但尚
      不能認為係因原告不履行所生之損害，被告以此主張抵銷
      ，並無理由可取。
（六）第查，原告主張被告未付之金額合計為六十萬五千五百四
      十二元。從而，原告基於承攬之法律關係，請求被告給付
      六十萬五千五百四十二元，及自起訴狀繕本送達翌日（即
      96年8月21日）起至清償日止，按年息百分之五計算之利
      息，自有理由，應予准許，逾上開金額之請求，即無理由
      ，應予駁回。
四、兩造陳明願供擔保，聲請宣告假執行或免為假執行，經核原
    告勝訴部分，合於法律規定，爰分別酌定相當之擔保金額宣
    告之；原告其餘假執行之聲請，因訴之駁回而失所依據，不
    予准許。
五、因本案事證已臻明確，兩造其餘主張陳述及所提之證據，經
    審酌認均予本件結果無涉，爰不再予論述，附此敘明。
六、訴訟費用負擔之依據：民事訴訟法第79條。
中    華    民    國    97    年    6     月    30    日
                  民事第一庭    法  官  李珮瑜
以上正本係照原本作成。
如對本判決上訴，須於判決送達後20日內向本院提出上訴狀。
中    華    民    國    97    年    6     月    30    日
                                書記官  朱苑禎
┌────────────────────────────────┐
│附表：                                                          │
├─┬─────────┬─────────┬──────────┤
│編│訂約日期          │工  程  名  稱    │合約編號            │
│  │                  │                  │                    │
├─┼─────────┼─────────┼──────────┤
│１│民國92年11月      │套房增設工程      │CH-0311-01A         │
│  │                  │                  │                    │
├─┼─────────┼─────────┼──────────┤
│２│民國93年2月       │套房火警系統設備  │CH-0402-01A         │
│  │                  │工程              │                    │
├─┼─────────┼─────────┼──────────┤
│３│民國93年2月       │套房消防設備遷移  │CH-0402-04A         │
│  │                  │工程              │                    │
├─┼─────────┼─────────┼──────────┤
│４│民國93年2月       │套房水電追加工程  │CH-0311-02A         │
├─┼─────────┼─────────┼──────────┤
│５│民國93年5月10日   │套房消防變更增設工│CH-0501-01A         │
│  │                  │程                │                    │
└─┴─────────┴─────────┴──────────┘


司法院資訊處製作；財團法人民間司法改革基金會備份。
